【裁判字號】    98,聲判,76
【裁判日期】    981231
【裁判案由】    聲請交付審判
【裁判全文】
臺灣高雄地方法院刑事裁定              98年度聲判字第76號
聲  請  人
即告 訴 人  昇勃企業股份有限公司
代  表  人  甲○○
代  理  人  郭季榮律師
被      告  乙○○
上列聲請人因告訴被告侵占案件，不服臺灣高等法院高雄分院檢
察署檢察長中華民國98年8 月12日98年度上聲議字第1219號駁回
再議之處分（原不起訴處分案號：臺灣高雄地方法院檢察署98年
度偵字第17372 號），聲請交付審判，本院裁定如下：
    主  文
聲請駁回。
    理  由
一、本件聲請意旨略以：告訴人昇勃公司位於高雄市○○區○○
    路1123之1 號房屋，原出租予案外人易達公司，租期自民國
    95年12月1 日起至103 年11月30日止，之後易達公司徵得告
    訴人同意後，於96年11月1 日將上開房屋轉租予被告乙○○
    經營之大業樂活國際有限公司，詎被告竟意圖為自己不法之
    所有，於承租上開房屋後，將告訴人原設置於上開房屋內之
    冷氣空調設備主機1 臺及冷氣送風機28臺等設備侵占入己，
    並於97年12月間將該等設備拆離變賣，因認被告涉有侵占罪
    嫌。原不起訴處分書雖認被告在經由易力成公司（其前身為
    易達公司）以800 萬元而取得冷氣設備所有權時，就該等冷
    凍空調設備所指之範圍究竟僅限於告訴人原所購置者，或尚
    包括易力成公司接手後所增建者，被告立於事後承接之第三
    者局外人地位，實難知悉，是被告誤認其盤讓而得之設備物
    品亦包含系爭冷氣空調設備主機1 臺及冷氣送風機28臺等空
    調設備在內，主觀上並無為自己或第三人不法所有之意圖，
    故而認被告無侵占之犯意；而高分檢駁回再議處分書亦認本
    件易力成公司與瑩盛公司之營業讓渡契約書第2 條係約定易
    力成公司願為該商店中之相關設備、裝備、生財器具及該商
    店一切資產交付瑩盛公司，足證被告有相當理由認所盤讓之
    器具包含冷氣空調設備主機1 臺及冷氣送風機28臺之冷氣設
    備在內，另有關被告所營之瑩盛公司向易力成公司承租上開
    賣場後，自96年11月起至97年11月止，按月支付5 萬元予告
    訴人公司乙節，經傳喚被告及告訴人公司代理人查證結果，
    雙方各執一詞，益徵雙方對「冷氣空調設備主機1 臺及冷氣
    送風機28臺」所有權誰屬，確有爭執，是被告認為該等冷氣
    空調設備係其所有而予占用，尚難認其主觀上有何不法所有
    之意圖，至該等設備之所有權究應如何歸屬，乃民事法律問
    題之範疇，自應另循民事訴訟程序解決等語。惟查上開5 萬
    元之使用費，若依被告所述為仲介費用，則為何被告要從96
    年11月1 日付至103 年12月31日止，此與仲介費應一次給付
    之性質有所不同，是告訴人稱其為使用費，應屬可採。況被
    告所簽署之服務費一覽表並無所謂仲介費之記載，是被告所
    述並無足採，而從被告每月支付5 萬元之情以觀，被告在盤
    讓時應已知悉告訴人為冷氣空調設備及主機之所有權人。又
    告訴人原出租予易達公司，易達公司在承租之後即在其所承
    租之房屋外增建店面及增建冷氣空調等設備，易達公司所盤
    讓予瑩盛公司者，乃包括告訴人原所購置與事後其所增建者
    ，此事為被告於盤讓時即已知悉，且為證人張清正證述在卷
    ，檢察官卻忽略該證人之證述，仍依易力成公司與瑩盛公司
    之營業讓渡書第2 條之約定，認被告有相當理由認盤讓之器
    具包含告訴人所有之冷氣空調主機及冷氣設備，顯有違誤。
    又檢察官未至現場勘驗即認被告係誤認該盤讓物包含告訴人
    所有之設備顯有應予調查之證據未予調查之違背法令之處，
    為此聲請交付審判等語。
二、按告訴人不服上級法院檢察署檢察長或檢察總長認再議為無
    理由而駁回之處分者，得於接受處分書後10日內委任律師提
    出理由狀，向該管第一審法院聲請交付審判，刑事訴訟法第
    258 條之1 第1 項定有明文。本件聲請人即告訴人昇勃企業
    股份有限公司以被告乙○○涉犯侵占罪嫌，向臺灣高雄地方
    法院檢察署檢察官提出告訴，經該署檢察官以98年度偵字第
    17372 號為不起訴處分後，聲請人不服而聲請再議，業經臺
    灣高等法院高雄分院檢察署檢察長於98年8 月12日以98年度
    上聲議字第1219號處分書駁回聲請人再議之聲請，該處分書
    於98年8 月14日送達聲請人，聲請人於98年8 月18日委任律
    師具狀向本院聲請交付審判，其程序尚無不合，合先敘明。
三、按：
  (一)法院認交付審判之聲請不合法或無理由者，應駁回之，刑事
    訴訟法第258 條之3 第2 項前段定有明文。又刑事訴訟法第
    258 條之1 規定，告訴人得向法院聲請交付審判，此係對於
    檢察官不起訴或緩起訴裁量權制衡之一種外部監督機制，此
    時，法院僅在就檢察官所為不起訴或緩起訴之處分是否正確
    加以審查，以防止檢察機關濫權。依此立法精神，同法第25
    8 條之3 第3 項規定：法院就交付審判之聲請為裁定前，得
    為必要之調查等語，其所謂得為必要之調查，係指調查證據
    之範圍應以偵查中曾顯現者為限，不可就新提出之證據再為
    調查，亦不可蒐集偵查卷以外之證據，否則將與刑事訴訟法
    第260 條之再行起訴規定混淆不清。又法院於審查交付審判
    之聲請有無理由時，除認為不起訴處分書所載理由違背經驗
    法則、論理法則或其他證據法則者外，不宜率予交付審判，
    法院辦理刑事訴訟案件應行注意事項第134 項定有明文。再
    者，法院裁定交付審判，即如同檢察官提起公訴使案件進入
    審判程序，是法院裁定交付審判之前提，必須偵查卷內所存
    證據或依刑事訴訟法第258 條之3 第3 項為必要之調查後，
    確已符合同法第251 條第1 項規定「足認被告有犯罪嫌疑」
    之檢察官應提起公訴之情形，亦即該案件已經跨越起訴門檻
    ，始得准許，否則，法院仍應依同法第258 條之3 第2 項前
    段規定，以聲請無理由而裁定駁回。
  (二)犯罪事實應依證據認定之，無證據不得認定犯罪事實；又不
    能證明被告犯罪者，應諭知無罪之判決，刑事訴訟法第154
    條第2 項、第301 條第1 項分別定有明文。而認定不利於被
    告之事實，須依積極證據，苟積極證據不足為不利於被告事
    實之認定時，即應為有利於被告之認定，更不必有何有利之
    證據，最高法院30年上字第816 號著有判例可循。又刑事訴
    訟法上所謂認定犯罪事實之證據，係指足以認定被告確有犯
    罪行為之積極證據而言，如未能發現相當證據或證據不足以
    證明，自不能以推測或擬制之方法，以為裁判基礎。而刑事
    訴訟上證明之資料，無論其為直接或間接證據，均須達到通
    常一般之人均不致有所懷疑，而得確信其為真實之程度，始
    得據為有罪之認定，若關於被告是否犯罪之證明未能達此程
    度，而有合理懷疑之存在，致使無從形成有罪之確信，根據
    「罪證有疑，利於被告」之證據法則，即不得遽為不利被告
    之認定，（復有最高法院29年上字第3105號、76年台上字第
    4986號判例意旨可資參照）。又刑法上之侵占罪，須持有人
    變易其原來之持有意思而為不法所有之意思，始能成立，如
    僅將持有物延不交還或有其他原因致一時未能交還，既缺乏
    主觀要件，即難遽以該罪相繩，最高法院68年臺上字第2146
    號判例亦足參照。
  (三)查被告乙○○於偵查中固坦承其有將上開冷氣空調設備主機
    1 臺及冷氣送風機28臺搬離之事實，惟堅詞否認涉有上揭侵
    占犯行，並辯稱：因易達公司積欠瑩盛公司800 萬元，乃將
    賣場內之設備、裝備、生財器具盤讓予瑩盛公司，而該等設
    備包含冷凍空調設備在內，又因其為瑩盛公司之股東，故將
    上開冷氣空調設備主機1 臺及冷氣送風機28臺搬離，並非侵
    占告訴人公司之設備；至於自96年11月至97年11月按月給付
    告訴人5 萬元，係為補貼告訴人未能因轉租而短少之租金差
    價收入及仲介費，並非因使用上開冷氣空調設備主機1 臺及
    冷氣送風機28臺而支付之使用費等語。
  (四)經查：
    1.告訴人之指訴乃以使被告受刑事訴追為目的，是其證述內
      容是否與事實相符，自應調查其他事實以資審認，始得為
      不利被告之認定。本件告訴人於偵查中雖指稱上開冷氣空
      調設備主機1 臺及冷氣送風機28臺係其所設置，並不包括
      於易力成公司盤讓予瑩盛公司之賣場內設備、裝備及生財
      器具內云云。且證人張清正也稱其盤讓予瑩盛公司者係其
      於承租後所重新增設之設備，因沒有增設冷氣主機，所以
      冷氣空調及送風機28臺並不在其所盤讓之範圍；其盤讓設
      備當時有造測，若不在冊子內者即不包含在盤讓範圍內，
      其可以將冊子找出，冊子內之項目都有明細等語（見他字
      卷第88頁）。然據易力成公司與瑩盛公司所簽定之營業讓
      渡契約書第2 條所載（見他字卷第29頁），得見易力成公
      司係因積欠瑩盛公司800 萬元無法清償，遂將上開賣場中
      之相關設備、裝備、生財器具及該賣場之一切資產交付瑩
      盛公司，由於該條文係泛稱賣場內之一切資產均轉讓，並
      未將特定物品排除在外，是以，系爭冷氣空調設備主機1
      臺及冷氣送風機28臺等物是否不在讓渡之列，非無疑義。
      再者，證人張清正之上開證詞，核與證人李麗慧之結證內
      容（見他字卷第87頁）不合，是以，張清正之證述內容是
      否全然無疑，已值商榷。況且，設若張清正證稱其所盤讓
      予瑩盛公司之設備係包括上開冷氣空調及送風機28臺在內
      ，則其豈非自承是將原屬於告訴人之設備擅自盤讓予他人
      ，且將因而需對告訴人負擔損害賠償事責，故在證人張清
      正為求自保且與本案有利害關係之情形下，尚難遽引其之
      證詞作為不利於被告之認定。此外，證人張清正並未將其
      於偵訊時所稱之盤讓清冊明細檢呈供核，盤讓時在場幫忙
      維修冷氣設備之「古先生」亦未到庭證述，實難以究明證
      人張清正、李麗慧2 人證詞之憑信性何者為高，自無從認
      定證人張清正所為之證詞較為可採。
    2.又告訴人雖主張被告方面所承租者僅係土地及建物，不包
      括上開冷氣設備等物在內，故被告方於96年11月支付之5
      萬元現金及交付12張面額各5 萬元之支票予告訴人，作為
      其使用該等冷氣設備之費用云云，然此等陳詞為被告所否
      認，並陳稱那是因告訴人公司原本與地主訂定租約，一旦
      賣場之設備盤讓予被告方面，而由被告直接與地主承租時
      所需給付之租金，將會比經由告訴人方面轉租所需給付之
      租金便宜，故上開各月給付之5 萬元，僅係為補償告訴人
      所得租金之差價及告訴人介紹其與地主直接訂約之仲介費
      ，並非使用上開冷氣設備之費用等語。茲據被告因盤讓上
      開設備所訂定之房屋租賃契約書所載（見他字卷第98至10
      0 頁），得見承租期間係自96年11月1 日起至103 年12月
      31日止，使用用途為供經營超商門市、倉庫之用，而就告
      訴人所稱該建物內空調設備之使用另需負擔使用費之情並
      未加以約定，是以，告訴人主張被告於96年11月支付之5
      萬元現金及交付12張面額各5 萬元之支票係作為其使用系
      爭冷氣設備之費用云云，尚難憑信。再則，倘若上開冷氣
      設備為告訴人所設置，且在易力成公司盤讓設備時已為被
      告所知悉，而願按月給付5 萬元款項予告訴人作為其使用
      該等冷氣設備之費用等情屬實，則告訴人為何不訂定任何
      書面契約以保障自身權益？況且，既然被告方面承租建物
      之期間長達7 年餘，即表示其將使用該等冷氣設備之期間
      亦會長達7 年餘，衡諸常情，告訴人又焉會不訂定任何書
      面契約加以約定雙方之權利義務，而僅收取5 萬元現金及
      12張面額各5 萬元之支票即為已足？據此得見，告訴人之
      上揭主張，容有疑義，尚難遽信。
    (五)又本案經本院依職權調取全部偵查卷宗詳加核閱後，仍認
      依偵查中曾顯現之證據，尚乏相關文件或其他積極事證，
      堪認被告確涉有聲請人所指前開犯行，而已跨越起訴門檻
      。且細繹原不起訴處分及原檢駁回再議聲請處分所載之理
      由，亦無何違背經驗法則、論理法則或其他證據法則之情
      事，是聲請人指稱原檢察官未至現場勘驗系爭冷氣設備而
      屬應調查之證據未予調查及認事用法顯有重大違誤云云，
      洵非可採。
四、綜上所述，觀諸卷存偵查中顯現之證據，本件聲請人指訴被
    告所涉之犯罪事實，因不能證明被告果有該等侵占犯行，原
    偵查、再議機關依偵查所得證據，認定本案應依刑事訴訟法
    第252 條第10款規定，先後為不起訴及再議駁回之處分，核
    無不合。聲請人猶指前詞，任意指摘不起訴及駁回再議等處
    分為不當，據此聲請交付審判，洵非有據，應予駁回。
據上論結，應依刑事訴訟法第258 條之3 第2 項前段，裁定如主
文。
中    華    民    國    98    年    12    月    31    日
                    刑事第四庭  審判長法  官  洪碩垣
                                      法  官  張  震
                                      法  官  葉文博
以上正本證明與原本無異。
不得抗告。
中    華    民    國    98    年    12    月    31    日
                                      書記官  李柏親

司法院資訊處製作；財團法人民間司法改革基金會備份。
